【裁判字號】    97,台抗,872
【裁判日期】    971225
【裁判案由】    偽造有價證券聲明異議
【裁判全文】
最高法院刑事裁定              九十七年度台抗字第八七二號
抗  告  人  甲○○原名王甲○.
上列抗告人因偽造有價證券案件，對於檢察官執行之指揮聲明異
議，不服台灣高等法院台中分院中華民國九十七年十一月二十五
日駁回其聲明異議之裁定（九十七年度聲字第一四００號），提
起抗告，本院裁定如下：
    主  文
原裁定撤銷，應由台灣高等法院台中分院更為裁定。
    理  由
按刑事訴訟法第四百八十四條所稱「檢察官執行之指揮不當」，
包括執行之指揮違法及執行之方法不當等情形在內。又依同法第
四百六十七條第一、四款規定，受徒刑之諭知，而有心神喪失或
現罹疾病恐因執行而不能保其生命等情形之一者，依檢察官之指
揮，於其痊癒或該事故消滅前，停止執行。是以，檢察官對於經
判處徒刑確定，而以心神喪失或現罹疾病恐因執行而不能保其生
命為由，聲請停止執行者，應先命檢查身體，認定其情是否屬實
，以判斷應否命令於其痊癒或該事故消滅前，停止執行；業已命
令停止執行者，其是否痊癒或該事故消滅而應繼續執行，亦應先
命檢查，以參考醫學專門機構之鑑定認定之，否則即屬執行之指
揮不當，自得對之聲明異議。本件抗告人甲○○（原名王甲○○
）向原審聲明異議意旨略以：抗告人前於民國九十六年一月九日
入監執行（偽造有價證券罪所處有期徒刑三年），嗣因精神分裂
症，於同年二月十九日停止執行，繼於同年三月六日經原審法院
另案（九十六年度重上更(三)字第八號）裁定於心神喪失回復前停
止審判，抗告人罹患嚴重精神分裂症之狀況持續中，詎台灣台中
地方法院檢察署檢察官傳喚應於九十七年七月十一日到案執行，
抗告人具狀檢附中國醫藥大學附設醫院診斷證明書、原審法院該
裁定及身心殘障手冊等影本，聲請暫緩執行，經該檢察署覆稱「
業已核發拘票拘提中，請儘速到案執行，所請礙難照准」，因認
檢察官之拘提執行之指揮不當等情。原裁定則以：依抗告人上開
聲請狀及所附資料，固足合理懷疑其可能罹患精神異狀，然其精
神病況程度究竟如何，是否符合刑事訴訟法第四百六十七條第一
款或第四款停止執行之情形，應依檢察官之指揮，由專門醫師診
察鑑定之，抗告人「拒依檢察官傳喚到案執行，由檢察官指揮囑
託相關醫學鑑定機關鑑定其是否確符合停止執行之情形，而以上
開情詞，對檢察官之傳拘到案執行處分聲明異議，於法難認有據
」，乃予駁回。惟觀諸台灣台中地方法院檢察署九十七年度執聲
他字第二七七一號執行卷附九十七年七月十七日「刑事執行案件
進行單」所載執行方法及檢察官之批示，並無如原裁定所示之「
由檢察官指揮囑託相關醫學鑑定機關鑑定其是否確符合停止執行
」，而僅有檢察官裁示「儘速到案執行」及函覆抗告人「業已核
發拘票拘提中，請儘速到案執行」。檢察官既未斟酌抗告人病情
作適當之處置（如先命檢查、鑑定等），即逕以拘提到案為執行
方法，所為執行之指揮有無不當，殊值推求。抗告人之病情，如
其上開聲請狀所附各項資料之記載，是否仍有原先命令停止執行
之情形，宜參考醫學專門機構之鑑定，審慎認定，以求妥適，原
審未踐行此項程序，遽以非屬檢察官所審酌之執行方法，駁回聲
明異議，尚嫌速斷。抗告意旨指摘原裁定不當，尚非全無理由，
應將原裁定撤銷，由原法院更為適當之裁定。
據上論結，應依刑事訴訟法第四百十三條前段，裁定如主文。
中    華    民    國  九十七  年   十二   月  二十五  日
                      最高法院刑事第十一庭
                          審判長法官  花  滿  堂
                                法官  黃  正  興
                                法官  陳  東  誥
                                法官  林  錦  芳
                                法官  洪  昌  宏
      本件正本證明與原本無異
                                      書  記  官
中    華    民    國  九十七  年   十二   月  二十九  日
                                                     m


司法院資訊處製作；財團法人民間司法改革基金會備份。
